【裁判字號】    96,訴,3340
【裁判日期】    970321
【裁判案由】    毒品危害防制條例
【裁判全文】
臺灣板橋地方法院刑事判決              96年度訴字第3340號
公  訴  人  臺灣板橋地方法院檢察署檢察官
被      告  甲○○
                    （現另案
上列被告因違反毒品危害防制條例案件，經檢察官提起公訴（96
年度毒偵字第5507號），本院裁定改用簡式審判程序，判決如下
：
    主  文
甲○○施用第一級毒品，累犯，處有期徒刑拾壹月；扣案之第一
級毒品海洛因壹包（驗餘毛重零點陸參公克）、第二級毒品安非
他命肆包（驗餘共毛重肆點肆捌柒公克），均沒收銷燬之。
    事  實
一、甲○○曾因施用毒品案件，經臺灣高雄地方法院以91年度毒
    聲字第5437號裁定送觀察勒戒，認無繼續施用毒品傾向，於
    民國91年9 月19日觀察勒戒執行完畢釋放，由臺灣高雄地方
    法院檢察署檢察官於91年9 月18日以91年度毒偵字第4152號
    不起訴處分確定。又因竊盜案件，經臺灣高等法院高雄分院
    以92年度上易字第1158號判決判處有期徒刑7 月確定，甫於
    93年7 月8 日執行完畢（構成累犯）。明知海洛因、甲基安
    非他命經毒品危害防制條例列為第一級、第二級毒品，不得
    施用、持有，竟不知悔改，於觀察勒戒執行完畢釋放後五年
    內，於96年7 月23日為警採尿回溯26小時內某時許，在臺北
    縣板橋市○○街203 號2 樓，以自製之玻璃球加吸管同時放
    入甲基安非他命及海洛因並燒烤後吸食煙霧之方式，施用第
    一、二級毒品海洛因及甲基安非他命1 次。嗣於96年7 月23
    日上午5 時45分許，為警在臺北縣中和市○○路1128號前查
    獲，經採其尿液送驗結果，呈嗎啡、安非他命類陽性反應，
    始查悉上情，並扣得第一級毒品海洛因1 包（毛重0.65公克
    ，因鑑驗使用0.020 公克，餘毛重0.63公克）、第二級毒品
    安非他命4 包（毛重4.50公克，因鑑驗使用0.013 公克，餘
    共毛重4.487 公克）。
二、案經臺北縣政府警察局中和分局報請臺灣板橋地方法院檢察
    署檢察官偵查起訴。
    理  由
一、訊據被告甲○○坦承前開犯罪實，而被告於96月7 月23日為
    警所採尿液送臺灣檢驗科技股份有限公司檢驗結果，發現確
    有安非他命類及鴉片類之陽性反應，此有臺北縣政府警察局
    中和分局毒品危害防制條例犯罪嫌疑人姓名代碼對照表、臺
    灣檢驗科技股份有限公司96年8 月15日出具之濫用藥物尿液
    檢驗報告各1 紙（見偵查卷第42、45頁）附卷可稽。次查，
    該檢驗中心係先以酵素免疫分析法（ＥＩＡ）篩驗，其尿液
    中海洛因代謝物嗎啡、安非他命濃度超出檢測範圍，再以氣
    相層析質譜儀分析法（ＧＣ／ＭＳ）確認；其檢驗方法係以
    「氣相層析儀」先將物質氣化後，再經分析管分離，由於各
    種物質之沸點及對管柱之吸附力不同，在經過檢測器（Dete
    ctor）測定後，表現出不同之滯留時間（Retension time）
    ，以滯留時間來判斷係何種物質；再利用「質譜儀」為檢測
    器，將物質撞擊成碎片，記錄其質譜圖。因每個化合物之鍵
    結能力不同，故不同之物質會有其特定之質譜圖，因此在物
    質之判斷上有如指紋之鑑定，在理論上，扣除人為因素，其
    精確度已接近百分之百。次按海洛因經注射或吸入人體後，
    約80% 於24小時內自尿中排出，一般而言，尿液中能否驗出
    嗎啡陽性反應與其投與量、投與途徑、採尿時間、個人體質
    及檢測方法之靈敏度有關，國外曾有文獻報導注射6 毫克之
    海洛因鹽酸鹽，其代謝物嗎啡之平均可檢出時限約為26小時
    ，業經行政院衛生署藥物食品檢驗局於81年9 月8 日以藥檢
    壹字第8114885 號函述綦詳。又參諸海洛因於人體內會代謝
    成嗎啡，因此涉嫌毒品海洛因之吸食者係檢驗其尿液中之嗎
    啡反應等情，此為本院職務上已知之事實，被告亦供承其施
    用者為毒品海洛因，則被告所施用之與嗎啡有關之毒品係為
    海洛因之事實，亦應堪以認定。被告上開所採尿液送驗結果
    既同時有鴉片類及安非他命類之陽性反應，且被告自承係同
    時施用上開二種毒品，顯見被告在經警採尿前之26小時內某
    時點，確曾有施用毒品海洛因及甲基安非他命之犯行，此外
    ，復有第一級毒品海洛因1 包（毛重0.65公克，因鑑驗使用
    0.020 公克，餘毛重0.63公克）、第二級毒品安非他命4 包
    （毛重4.50公克，因鑑驗使用0.013 公克，餘毛重4.487 公
    克）扣案可資佐證，足徵被告之自白與事實相符。第查，被
    告甲○○曾因施用毒品案件，經臺灣高雄地方法院以91年度
    毒聲字第5437號裁定送觀察勒戒，認無繼續施用毒品傾向，
    於民國91年9 月19日觀察勒戒執行完畢釋放，由臺灣高雄地
    方法院檢察署檢察官於91年9 月18日以91年度毒偵字第4152
    號不起訴處分確定等情，有上開不起訴處分書、臺灣高等法
    院被告前案紀錄表可憑，被告於觀察勒戒執行完畢五年內再
    犯本件施用毒品犯行，堪以認定。
二、按海洛因及安非他命分屬第1 級及第2 級毒品，毒品危害防
    制條例第2 條第2 項第1 款及第2 款定有明文。核被告甲○
    ○所為，係犯毒品危害防制條例第10條第1 項之施用第1 級
    毒品罪及同條第2 項之施用第2 級毒品罪；其持有海洛因及
    安非他命之低度行為，分別為施用之高度行為所吸收，均不
    另論罪；至於被告係同時施用海洛因及安非他命2 種毒品，
    應屬一施用行為而同時觸犯上揭2 罪名，為想像競合犯，應
    依刑法第55條之規定，從1 重之施用第1 級毒品罪處斷，公
    訴意旨謂上揭2 罪間，因犯意各別，行為互異，而應予以分
    論併罰乙節，尚有未洽，附予敘明。末查被告有如事實欄之
    論罪科刑情形，有卷附臺灣高等法院被告全國前案紀錄表1
    份可按，其受有期徒刑執行完畢後5 年以內再犯本案法定刑
    為有期徒刑之罪，為累犯，應依法加重其刑。爰審酌被告已
    有因觀察、勒戒而獲不起訴處分之前案紀錄，猶因施用海洛
    因及甲基安非他命再犯本罪，顯未衷心悛悔，漠視法令之禁
    制，恣意濫用藥品，甚為可訾，兼衡其施用海洛因、甲基安
    非他命所生危害實以自戕健康為主，於他人尚無明顯重大危
    害及其犯後終能供認無隱，態度良好等一切情狀，量處如主
    文所示之刑，以示懲戒。
三、扣案之第一級毒品海洛因1 包（毛重0.65公克，因鑑驗使用
    0.020 公克，餘毛重0.63公克）、第二級毒品安非他命4 包
    （毛重4.50公克，因鑑驗使用0.013 公克，餘共毛重4.487
    公克），屬第一、二級毒品（其內毒品與其他外袋無法析離
    完盡，應概認屬查獲之毒品），有台灣檢驗科技股份有限公
    司96年8 月14、15日濫用藥物檢驗報告各1 紙可憑（見偵查
    卷第43、44頁），不問屬何人所有，當依毒品危害防制條例
    第18條第1 項前段之規定併予沒收銷燬之。
據上論斷，應依刑事訴訟法第273 條之1 第1 項、第299 條第1
項前段，毒品危害防制條例第10條第1 項、第18條第1 項前段，
刑法第11條、第55條、第47條第1 項，判決如主文。
本案經檢察官馬中人到庭執行職務。
中    華    民    國    97    年    3     月    21    日
                  刑事第十八庭  法  官  吳幸娥
以上正本證明與原本無異
如不服本判決應於送達後10日內向本院提出上訴狀
                                書記官  陳靜怡
中    華    民    國    97    年    3     月    21    日
附錄本案論罪科刑法條全文：
毒品危害防制條例第10條
施用第一級毒品者，處 6 月以上 5 年以下有期徒刑。
施用第二級毒品者，處 3 年以下有期徒刑。


司法院資訊處製作；財團法人民間司法改革基金會備份。
